【裁判字號】    95,易,2992
【裁判日期】    951108
【裁判案由】    詐欺
【裁判全文】
臺灣臺中地方法院刑事判決              95年度易字第2992號
公  訴  人  臺灣臺中地方法院檢察署檢察官
被      告  甲○○
上列被告因詐欺案件，經檢察官提起公訴（九十五年度偵緝字第
七二三號），被告於準備程序就被訴事實為有罪之陳述，本院合
議庭裁定由受命法官獨任進行簡式審判程序，判決如下：
    主    文
甲○○幫助意圖為自己不法之所有，以詐術使人將本人之物交付
，處有期徒刑月，如易科罰金，以銀元佰元即新臺幣玖佰元
折算壹日。
    犯罪事實
一、甲○○因缺錢，擬以辦帳戶換現金之方式籌措現金供己使用
    ，於預見其交付自己之金融帳戶予他人使用，他人可能以該
    金融帳戶遂行財產上犯罪之目的，竟仍基於幫助他人詐欺取
    財之不確定犯罪故意，容認他人使用其申辦之金融帳戶以遂
    行詐騙財物之犯行，而於民國九十五年六月十二日或同年六
    月十三日，在台中市某處，將其於九十四年七月初在台新國
    際商業銀行北台中分行（下稱台新銀行）所申設帳號000000
    00000000號帳戶之存摺、提款卡及密碼，郵寄交付予真實姓
    名、年籍均不詳，居住在高雄某處自稱姓李之成年男子使用
    。嗣前開成年男子即基於意圖為自己不法所有之犯意，於報
    紙刊登貸款廣告，適乙○○因須貸款，乃以電話與該成年男
    子聯絡，該成年男子訛稱須先辦理投保方可貸款，致乙○○
    誤信為真，陷於錯誤，遂於九十五年六月十四日依其指示匯
    款新台幣三萬八千元至甲○○上開台新銀行帳戶內。嗣乙○
    ○遲未接獲貸款通知，始知受騙，遂報警處理，為警循線查
    獲上情。
二、案經乙○○訴由臺中市警察局第五分局報請臺灣臺中地方法
    院檢察署檢察官偵查起訴。
    理    由
一、訊據被告甲○○對於上揭犯罪事實坦承不諱，並經被害人乙
    ○○於警詢中指述受騙情節綦詳，復有台新銀行存入憑條、
    印鑑卡資料、客戶基本資料查詢表、往來明細、報紙廣告、
    報案三聯單等附卷可稽。且按刑法上之故意，分直接故意（
    確定故意）與間接故意（不確定故意），「行為人對於構成
    犯罪之事實，明知並有意使其發生者」為直接故意，「行為
    人對於構成犯罪之事實，預見其發生而其發生並不違背其本
    意者」為間接故意，而刑法上之幫助犯，係指以幫助之意思
    ，對於正犯資以助力，而未參與實施犯罪之行為者而言。復
    查，現今國人若要申辦帳戶使用，手續甚為簡便，並無何困
    難可言，若非欲作為犯罪使用，害怕被追查身分，何需使用
    他人申辦之帳戶？故交付申辦之帳戶予非熟識之他人，而不
    知其確實用途，顯可知悉他人係欲持其所交付之申辦帳戶，
    以從事詐欺或其他不法行為使用，此應為一般人所能判斷之
    事項。且目前新聞媒體對於犯罪集團常大量收購帳戶，持以
    供犯罪使用，藉以逃避檢警查緝之情，亦多所報導，被告為
    智識正常之成年人，尚難謂其無前開判斷能力，職是，顯見
    被告對前開犯罪構成事實，預見其發生而其發生並不違背其
    本意，依刑法第13條第2 項之規定，亦應以故意論。綜上，
    本件事證明確，被告幫助詐欺犯行堪以認定。
二、被告行為後，刑法及刑法施行法業於九十四年二月二日經總
    統以華總一義字第09400014901 號令修正公布，並於九十五
    年七月一日施行。按行為後法律有變更者，適用行為時之法
    律，但行為後之法律有利於行為人者，適用最有利於行為人
    之法律，現行刑法第二第一項定有明文。此條規定乃與刑法
    第1 條罪刑法定主義契合，而貫徹法律禁止溯及既往原則，
    係規範行為後法律變更所生新舊法律比較適用之準據法，是
    刑法第二條本身雖經修正，但刑法第二條既屬適用法律之準
    據法，本身尚無比較新舊法之問題，應一律適用裁判時之現
    行刑法第二條規定以決定適用之刑罰法律，先予敘明。又以
    本次刑法修正之比較新舊法，應就罪刑有關之共犯、未遂犯
    、想像競合犯、牽連犯、連續犯、結合犯，以及累犯加重、
    自首減輕暨其他法定加減原因（如身分加減）與加減例等一
    切情形，本於統一性及整體性原則，綜其全部罪刑之結果而
    為比較，亦有最高法院九十五年度第八次刑庭會議決議可資
    參照。是按：
(一)刑法第三百三十九條第一項之詐欺取財罪，法定刑得科或併科
  銀元一千元以下罰金，據修正後刑法施行法增訂第一條之一：
  「（第一項）中華民國九十四年一月七日刑法修正施行後，刑
  法分則編所定罰金之貨幣單位為新臺幣。（第二項）九十四年
  一月七日刑法修正時，刑法分則編未修正之條文定有罰金者，
  自九十四年一月七日日刑法修正施行後，就其所定數額提高為
  三十倍。但七十二年六月二十六日至九十四年一月七日新增或
  修正之條文，就其所定數額提高為三倍」及刑法第三十三條第
  五款修正為：「主刑之種類如下：五、罰金：新臺幣一千元以
  上，以百元計算之」等規定，是依修正後之法律，刑法第三百
  三十九條第一項之詐欺取財罪所得科或併科處之罰金刑最高為
  新臺幣三萬元（一千元三十）、最低為新臺幣一千元；然依
  被告行為時之刑罰法律，即罰金罰鍰提高標準條例第1 條前段
  規定之提高倍數十倍及刑法第三十三條第五款規定之罰金最低
  額一元計算，該罪之罰金刑最高為銀元一萬元，最低額為銀元
  十元，若依現行法規所定貨幣單位折算新臺幣條例第二條之規
  定換算為新臺幣，最高額雖與新法同為新臺幣三萬元，然最低
  額僅為新臺幣三十元。因此，比較上述修正前、後之刑罰法律
  ，自應以被告行為時關於科或併科處罰金刑之法律較有利於被
  告。
(二)又被告行為後，刑法第三十條亦業經修正公布施行，修正後刑
  法第三十條規定：「幫助他人實行犯罪行為者，為幫助犯。雖
  他人不知幫助之情者，亦同。幫助犯之處罰，得按正犯之刑減
  輕之。」，與修正前同條規定：「幫助他人犯罪者，為從犯。
  雖他人不知幫助之情者，亦同。從犯之處罰，得按正犯之刑減
  輕之。」不同，但在本案中，修正後之規定並無較有利於被告
  之情形，依修正後刑法第二條第一項從舊從輕原則，應依修正
  前刑法第三十條第一項前段規定論處。
(三)再被告於犯罪時之刑法第四十一條第一項前段規定：「犯最重
  本刑為五年以下有期徒刑以下之刑之罪，而受六個月以下有期
  徒刑或拘役之宣告，因身體、教育、職業、家庭之關係或其他
  正當事由，執行顯有困難者，得以一元以上三元以下折算一日
  ，易科罰金。」又被告行為時之易科罰金折算標準，修正前罰
  金罰鍰提高標準條例第二條（現已刪除）規定，就其原定數額
  提高為一百倍折算一日，則本件被告行為時之易科罰金折算標
  準，最高應以銀元三百元折算一日，經折算為新臺幣後，應以
  新臺幣九百元折算為一日。惟九十五年七月一日修正公布施行
  之刑法第四十一條第一項前段則規定：「犯最重本刑為五年以
  下有期徒刑以下之刑之罪，而受六個月以下有期徒刑或拘役之
  宣告者，得以新臺幣一千元、二千元或三千元折算一日，易科
  罰金。」比較修正前後之易科罰金折算標準，以九十五年七月
  一日修正公布施行前之規定，較有利於被告，則應依刑法第二
  條第一項前段，適用修正前刑法第四十一條第一項前段之規定
  ，定其折算標準。
(四)綜合上述各條文修正前、後之比較，揆諸前揭最高法院決議及
  修正後刑法第二條第一項前段、但書規定之「從舊從輕」原則
  ，因被告所犯刑法第三百三十九條第一項詐欺取財罪，依修正
  前刑法第三十三條第五款規定，其法定得予科處之罰金刑最低
  額度較低，且於本件依修正後刑法關於幫助犯之規定，並無較
  有利於被告之情形，然依修正前刑法第四十一條第一項前段規
  定，其有期徒刑易科罰金之折算標準額度較低，是綜其全部罪
  刑之比較，自應一體適用被告行為時之法律，即修正前刑法之
  相關規定及罰金罰鍰提高標準條例第一條前段、修正前罰金罰
  鍰提高標準條例第二條規定，予以論處。
三、查前揭真實姓名、年籍均不詳之成年男子，基於意圖為自己
    不法所有之犯意，以上述之方式，使被害人乙○○陷於錯誤
    ，因而交付本人之財物，其所為係犯刑法第三百三十九條第
    一項之詐欺取財罪。被告提供其上開帳戶之存摺、提款卡及
    密碼資料予該不詳之成年男子以為詐欺取財使用，係基於幫
    助他人詐欺取財之不確定故意，且所為屬詐欺取財罪構成要
    件以外之行為，核其所為則係犯修正前刑法第三十條第一項
    、第三百三十九條第一項之幫助詐欺取財罪。被告幫助他人
    犯詐欺取財罪，為從犯，應依修正前刑法第三十條第二項之
    規定，按正犯之刑度，減輕其刑。爰審酌被告年輕尚輕，竟
    不思以正當手段獲取財物之犯罪動機、目的、交付所有帳戶
    供犯罪使用，嚴重破壞犯罪查緝工作、影響社會治安及金融
    秩序、惟被告犯後已坦承犯行，態度尚稱良好等一切情狀，
    量處如主文所示之刑，並依修正前刑法第四十一條第一項前
    段及修正前罰金罰鍰提高標準條例第二條之規定，諭知易科
    罰金之折算標準。
據上論斷，依刑事訴訟法第二百七十三條之一第一項、第二百九
十九條第一項前段，刑法第二條第一項前段、第三百三十九條第
一項，修正前刑法第三十條第一項前段、第二項、第四十一條第
一項前段，罰金罰鍰提高標準條例第一條前段、修正前罰金罰鍰
提高標準條例第二條，現行法規所定貨幣單位折算新臺幣條例第
二條，判決如主文。
中    華    民    國    95    年    11    月     8    日
                  刑事第十五庭  法  官  蔡美華
上正本證明與原本無異。
如不服本判決，應於送達後十日內向本院提出上訴狀（須附繕
本），上訴於台灣高等法院台中分院。
                                書記官  劉家瑜
中    華    民    國    95    年    11    月    8     日
【附錄本案論罪科刑法條全文】刑法第三百三十九條第一項：
意圖為自己或第三人不法之所有，以詐術使人將本人或第三人之
物交付者，處五年以下有期徒刑、拘役或科或併科一千元以下罰
金。


司法院資訊處製作；財團法人民間司法改革基金會備份。
